臺灣桃園地方法院行政訴訟判決　
111年度交字第126號
原      告  施智惟  
被      告  桃園市政府交通事件裁決處
                      設桃園市○○區○○路00號7至8樓
代  表  人  張丞邦    住同上
訴訟代理人  黃一鳴律師
上列當事人間交通裁決事件，原告不服被告民國111年3月23日桃
交裁罰字第58-ZBC329236號裁決，提起行政訴訟，本院判決如下
：
    主  文
原告之訴駁回。
訴訟費用新臺幣參佰元由原告負擔。
    事實及理由
壹、程序部分
一、本件原告不服被告於民國111年3月23日以桃交裁罰字第58-Z
    BC329236號裁決書（下稱原處分）所為之裁決，向本院提起
    撤銷訴訟，依兩造書狀所述各節及卷內資料所示，本件事證
    已臻明確，本院認無經言詞辯論之必要，爰依行政訴訟法第
    237 條之7 之規定，不經言詞辯論而為判決。
貳、實體部分
一、事實概要：原告所有之車牌號碼000-0000號自用小客貨車（
    下稱系爭車輛），於民國110年12月16日9時29分許，行經國
    道三號高速公路南向125.7公里最高速限110公里之路段時，
    經內政部警政署國道公路警察局第二公路警察大隊（下稱舉
    發機關）員警測得其以時速97公里之車速行駛於內側車道，
    乃拍照採證後於111年1月12日以國道警交字第ZBC329236號
    舉發違反道路交通管理事件通知單（下稱系爭舉發單）逕行
    舉發其違反道路交通管理處罰條例（下稱道交條例）第33條
    第1項第3款規定，並載明應於111年2月26日前到案。嗣原告
    於111年1月18日陳述意見，被告於111年3月23日仍認其於上
    開時、地有「行駛高速公路未依規定行駛車道者-小型車未
    以規定之最高速度行駛」之違規事實明確，乃依道交條例第
    33條第1項第3款、第63條第1項第1款等規定，以原處分裁處
    原告罰鍰新臺幣（下同）3,000元，並記違規點數1點，原處
    分並於同日送達予原告。原告不服原處分，亦於同日向本院
    提起本件行政訴訟。
二、原告起訴主張：本件違規地點上游是否在300至1000公尺內
    明顯設置測速取締警示標誌，未據被告提出證明，如未依法
    設置警示標誌仍進行測速取締，即屬違法不當。且依據內政
    部警政署交通違規稽查與輕微違規勸導作業注意事項之規定
    ，以非固定式科學儀器採證違規時，值勤地點與項目應經過
    主管核定，且應在明顯處所公開執法，本件取締方式亦應有
    違反該規定等語。並聲明：原處分撤銷。
三、被告則以：
  ㈠按道交條例第7條之2第2項第5款規定：「前項第七款之科學
    儀器應採固定式，並定期於網站公布其設置地點。但汽車駕
    駛人之行為屬下列情形之一者，不在此限：五、未依規定行
    駛車道。」、第33條第1項第3款規定：「汽車行駛於高速公
    路、快速公路或設站管制之道路，不遵使用限制、禁止、行
    車管制及管理事項之管制規則而有下列行為者，處汽車駕駛
    人新臺幣三千元以上六千元以下罰鍰：三、未依規定行駛車
    道。」、第63條第1項第1款規定略以：「汽車駕駛人有下列
    各款所列條款之一者，除依原條款處罰鍰外，並予記點：一
    、有第三十三條第一項…情形之一者，各記違規點數一點。
    」。復按高速公路及快速公路交通管制規則第5條第1項前段
    規定：「汽車行駛高速公路及快速公路，應依速限標誌指示
    。」、第8條第1項第1款規定：「汽車行駛高速公路及快速
    公路，其車道之使用，除因交通事故及道路施工依臨時或可
    移動標誌指示或交通勤務警察指揮外，應依設置之交通標誌
    、標線或號誌之規定，無設置者，應依下列規定︰一、在高
    速公路最高速限每小時九十公里以上之路段，行駛速率低於
    每小時八十公里之較慢速小型車，或在快速公路最高速限每
    小時八十公里以上之路段，行駛速率低於每小時七十公里之
    較慢速小型車，應行駛於外側車道，並得暫時利用緊臨外側
    車道之車道超越前車。」、同條項第3款規定：「三、內側
    車道為超車道。但小型車於不堵塞行車之狀況下，得以該路
    段容許之最高速限行駛於內側車道。」。易言之，小型車駕
    駛人僅於「不堵塞行車，並以該路段容許之最高速限行駛」
    或「交通壅塞」之情形下，始能主張行駛於國道高速公路內
    側車道係合法。參酌上開規則第8條第1項第1款、第3款規定
    目的係為維持內側車道供超車用之機能性，故僅容許超車或
    維持最高速限行駛車輛使用，以防車速不足造成該車道之使
    用效能大幅衰減。末按道路交通安全規則第105條規定：「
    汽車行駛於高速公路、快速公路或設站管制之道路，應遵守
    其管制之規定。」。
  ㈡依舉發機關111年1月26日國道警二交字第1112700474號函略
    以：「…查當日交通流量正常，前方並無壅塞，執勤員警於
    國道3號南向125.7公里處跨越橋上，使用經濟部標準檢驗局
    (委託財團法人工業技術研究院)檢定合格之雷射測速儀(器
    號：TC007989)，測得旨揭車輛行速97公里行駛於內側車道
    ，本路段最高速限110公里，該車佔用內側車道未以最高速
    度行駛，違規事實明確爰依法舉發…」。本案使用雷射測速
    儀規格：200Hz照相式，廠牌：LTI，型號：TruCAM Ⅱ，器號
    ：TC007989，係由財團法人工業技術研究院檢定合格之精密
    儀器，檢定合格單號碼為J0GB0000000號，並有經濟部標準
    檢驗局委託財團法人工業技術研究院於110年4月6日出具之
    雷射測速儀檢定合格證書可證；再者，員警使用之雷射測速
    儀，檢定日期為110年4月6日，有效期限至111年4月30日（
    涵蓋原告違規行為時點），足徵本件測速儀具有高度準確性
    ，所測得之速度採證值具公信力，可供執法採證之用，而雷
    射測速儀顯示原告車輛當時行車速度為每小時97公里，足認
    系爭車輛確有於110年12月16日9時29分許，以行車速度97公
    里之時速行駛於系爭路段之行為事實，堪可認定。
  ㈢原告稱系爭地點未依規定設置測速取締標誌「警52」告示牌
    一節，惟查本件於國道3號公路南向125.2公里處確實已設有
    警52之警告標牌，此有採證照片在卷可稽；退步言之，道交
    條例第7之2條第3項之規定，係指汽車駕駛人有為違反道交
    條例第33條第1項第1款(行車速度超過規定之最高速限或低
    於規定之最低速限)之違規時，始有必要以設置「警52」標
    牌為合法違規舉發之前提，本件所涉違規法條乃處罰條例第
    33條第1項第3款(未依規定行駛車道)，舉發自不必以有設置
    「警52」警告標牌為合法舉發之前提，舉發程序應仍無疑義
    。
  ㈣另交通員警是否於明顯公開處執法，應以一般用路人之角度
    觀察，而非專以違規人之角度觀察。因此，員警不論係在一
    般人可以目視之路旁或跨越橋等處執行勤務，均屬在明顯公
    開處執法，尚難指為隱匿拍攝。又關於交通員警就執勤地點
    及方式，交通法令並未設有明文之限制，均委由交通員警依
    據道路之設置情形、交通流量、交通事故發生頻率、一般用
    路權人之便利性、員警值勤的安全性等一切因素綜合判斷後
    ，始決定執行取締勤務之地點，況法律要求駕駛人應遵守道
    路交通安全規則除有維持交通順暢之公益目的外，本兼及有
    保護用路權人生命、身體、健康法益之旨，實不應因執法單
    位有無取締行為、取締地點是否明顯、取締方式為何，而有
    所不同，即逕認員警此舉取締違規之方式、地點有何違反行
    政程序法第8條誠信原則。本件員警採證地點屬一般公共、
    公開場合，屬在明顯處所公開執法，尚難指為隱匿拍攝。且
    內政部警政署交通違規稽查與輕微違規勸導作業注意事項業
    於108年12月31日經內政部警政署以交字第10801763712號函
    停止適用，違規行為時系爭注意事項既已停止適用，即無舉
    發機關未應依系爭注意事項規定違反依法行政原則之情形。
    查本件違規行為日即110年12月16日，系爭注意事項已停止
    適用，縱使舉發機關未依系爭注意事項規定，亦無違反依法
    行政原則之情形。系爭車輛因有「行駛高速公路未依規定行
    駛車道者-小型車未以規定之最高速度行駛」之情，該當道
    交條例第33條第1項第3款規定所定要件，原處分並無違誤等
    語置辯。並聲明：原告之訴駁回。
四、本件爭點：本件違規事實是否明確？是否有於違規地點上游
    依法明確設置測速警示標誌？舉發員警採證取締之方式與地
    點是否合法？
五、本院之判斷：
  ㈠按道交條例第33條第1 項第3 款規定：「汽車行駛於高速公
    路、快速公路或設站管制之道路，不遵使用限制、禁止、行
    車管制及管理事項之管制規則而有下列行為者，處汽車駕駛
    人新臺幣三千元以上六千元以下罰鍰：三、未依規定行駛車
    道。」，第63條第1 項第1 款規定：「汽車駕駛人有下列各
    款所列條款之一者，除依原條款處罰鍰外，並予記點：一、
    有第33條第1 項……情形之一者，各記違規點數1 點。」。次
    按高速公路及快速公路交通管制規則第8 條第1項第3 款規
    定：「汽車行駛高速公路及快速公路，其車道之使用，除因
    交通事故及道路施工依臨時或可移動標誌指示或交通勤務警
    察指揮外，應依設置之交通標誌、標線或號誌之規定，無設
    置者，應依下列規定︰三、內側車道為超車道。但小型車於
    不堵塞行車之狀況下，得以該路段容許之最高速限行駛於內
    側車道。」。
  ㈡系爭車輛於事實概要欄之時、地，行駛高速公路內側車道時
    ，經舉發機關員警以雷射測速儀測得其車速為每小時97公里
    ，未依該路段最高限速每小時110公里行駛內側車道，乃以
    系爭舉發單逕行舉發並由被告以原處分裁處之事實，此有舉
    發機關函文及檢附之測速採證照片、測速警示標誌設置照片
    、雷射測速儀檢定合格證書、系爭舉發單、車籍資料、原告
    陳述意見書、原處分裁決書及其送達證書等在卷可稽（見本
    院卷第41至59頁）。據此，足認系爭車輛確實有在高速公路
    內側車道未依最高速限行駛而違反高速公路及快速公路交通
    管制規則第8條第1項第3款與道交條例第33條第1項第3款規
    定之違規事實甚明。
  ㈢又按道交條例第7條之2第3項規定：「對於前項第9 款之違規
    行為，採用固定或非固定式科學儀器取得證據資料證明者，
    於一般道路應於100公尺至300公尺間，於高速公路、快速公
    路應於300公尺至1000公尺間，明顯標示之；其定點當場攔
    截製單舉發者，亦同」；道路交通標誌標線號誌設置規則第
    55條之2 亦規定：「測速取締標誌『警52』，用以警告車輛駕
    駛人前方路段常有測速取締執法，促使行車速度不得超過道
    路規定之最高速限或低於規定之最低速限。本標誌設於測速
    取締執法路段前，一般道路應於100公尺至300 公尺間，高
    速公路、快速公路應於300公尺至1000公尺間」。查本件員
    警進行測速照相地點，係在國道三號高速公路南向125.7公
    里處之上方陸橋並自系爭車輛後方進行測速採證，測距為17
    4.5公尺（見本院卷第45頁測速採證照片所載），故系爭車
    輛在內側車道遭測得車速為每小時97公里之地點約係在國道
    三號高速公路南向125.8745公里處（125.7公里+0.1745公里
    ＝125.8745公里）。而在該路段上游之南向125.2公里處已有
    明顯設置測速取締標誌，亦經舉發機關111年4月13日以國道
    警二交字第1112702485號函文說明並檢附測速警示標誌設置
    情形與測速地點之高架橋採證照片在卷，照片中除警示標誌
    與高架橋外，亦均明確可見里程標誌牌，堪信真實可採（見
    本院卷第47至49頁）。則核測速警示標誌與系爭車輛遭測速
    之兩處地點相距約為674.5公尺（125.8745公里-125.2公里＝
    0.6745公里），係符合道交條例第7之2條第3項對於以科學
    儀器取締超速違規之標誌設置規範。
  ㈣再按內政部警政署於96年1月1日函頒之稽查注意事項原於第
    肆點第1項第1款第3目、第4目及第3款第1目第6小目規定：
    「肆、具體做法交通違規稽查㈠逕行舉發……⒊以『非固定式』
    科學儀器採證違規時：⑴值勤地點、項目應經主管核定。⑵應
    著制服於明顯處所公開執法，並將違規要件完整攝入，非經
    主官核准，不得以『便衣值勤』。」、「4.取締『嚴重超速（
    超速40公里以上）』、『行使路肩（高速公路）』、『大型車、
    慢速車不依規定行使外側車道（高速公路）』、『蛇行（任意
    變換車道、危險駕駛）、大型車惡意逼迫小車（未保持行車
    安全距離）（高速公路）』等四項，得採『隱藏式執法』，不
    在公開處所執法，惟仍應穿著制服，並得使用偵防車隨著車
    流巡邏或者在『制高點』運用科學儀器『照相』、『錄影』蒐證舉
    發。」、「㈢注意事項1.超速……⑹執行非固定式測速照相人員
    需穿著制服，使用非巡邏車輛執勤時，車輛需有明顯標識。
    」。
  ㈤嗣於102年9月3日函頒之稽查注意事項第5點第1項第3款、第4
     款及第3項第1款第5目規定：「五、交通違規稽查之具體作
    法㈠逕行舉發……3.以『非固定式』科學儀器採證違規時：⑴值勤
    地點、項目應經主管核定。⑵應著制服，並將違規要件完整
    攝入，非經主官核准，不得以『便衣值勤』。」「4.取締『嚴
    重超速（超速40公里以上）』、『行使路肩（高速公路）』、『
    大型車、慢速車不依規定行使外側車道（高速公路）』、『蛇
    行（任意變換車道、危險駕駛）、大型車惡意逼迫小車（未
    保持行車安全距離）（高速公路）』等四項，應穿著制服，
    並得使用偵防車隨著車流巡邏或者在『制高點』運用科學儀器
    『照相』、『錄影』蒐證舉發。」「㈢注意事項1.超速……⑸執行非
    固定式測速照相人員需穿著制服，使用非巡邏車輛執勤時，
    車輛需有明顯標識。」，其修正意旨明揭係為避免外界誤解
    警察以偷拍執法，乃將「隱匿處」「隱藏式執法」等用語刪
    除，然駕駛人本應遵守道路交通標誌、標線、號誌之指示，
    此項注意義務不因有無警察在場而異。
  ㈥參酌稽查注意事項之前開修正意旨，足見該注意事項僅要求
    舉發機關員警以非固定式科學儀器舉發超速時應著制服、使
    用巡邏車或明顯標識車輛，但並未要求執勤員警、巡邏車或
    明顯標識車輛必須持續位在駕駛人明顯可見之處。警政署嗣
    於103年4月23日再次修訂稽查注意事項時，仍無明訂員警使
    用非固定式科學儀器採證違規時應位在明顯處所之要求。準
    此，執勤員警使用非固定式科學儀器進行超速違規取證時，
    若已在前方特定範圍內設置明顯標示，即已符合道交條例第
    7條之2所定逕行舉發之合法要件，執勤員警、巡邏車或明顯
    標識車輛是否位在駕駛人明顯可見之處，並非逕行舉發之合
    法要件，對該違規事項之認定與證明，尚無影響。是以，依
    卷附採證照片，顯見舉發機關之員警係自橫越高速公路上方
    之高架橋以俯視角度對系爭車輛進行測速採證，該處雖非屬
    路肩或避車彎內等明顯可見之處，亦無違反上揭規定。況內
    政部警政署在本件違規前之108年12月31日業以交字第10801
    763712 號函停止適用「交通違規稽查與輕微違規勸導作業
    注意事項」。且本件舉發員警係依主管核定之勤務分配表，
    依法進行測速取締之勤務，亦有取締違規當日之員警勤務分
    配表在卷可參（見本院卷第81至82頁）。是員警雖係在高速
    公路上方陸橋執法採證，惟並無違反法令之處。而原告對於
    行駛高速公路之速限規定應有注意並遵守之義務，卻仍發生
    本件違規，亦無不能遵守之正當事由，其縱非故意亦顯有應
    注意、能注意卻不注意之過失，自應受罰。
六、綜上所述，原告於事實概要欄所載時、地，駕駛系爭車輛在
    高速公路內側車道行駛時，確有「行駛高速公路未依規定行
    駛車道者-小型車未以規定之最高速度行駛」之違規行為，
    被告依道交條例第33條第1項第3款、第63條第1項第1款等規
    定，以原處分裁處原告罰鍰3,000元，並記違規點數1點，核
    無違誤。原告訴請撤銷並無理由，應予駁回。
七、本件事證已臻明確，兩造其餘攻擊、防禦方法及所提證據，
    經核均與判決結果不生影響，爰不一一論列，併此敘明。
八、本件訴訟費用額確定為第一審裁判費300 元，爰依行政訴訟
    法第98條第1 項規定，由敗訴之原告負擔。
中　　華　　民　　國　　111 　年　　10　　月　　11　　日
                  行政訴訟庭　法　官　徐  培  元
上為正本係照原本作成。
如不服本判決，應於判決送達後20日內，向本院提出上訴狀並表
明上訴理由（原判決所違背之法令及其具體內容或依訴訟資料可
認為原判決有違背法令之具體事實），其未載明上訴理由者，應
於提出上訴後20日內向本院補提理由書（上訴狀及上訴理由書均
須按他造人數附繕本，如未按期補提上訴理由書，則逕予駁回上
訴），並應繳納上訴裁判費新臺幣750元。
中　　華　　民　　國　　111 　年　　10　　月　　11　　日
                              書記官  吳  文  彤